臺灣高雄地方法院刑事判決　　　　　　 96年度簡上字第169號
上　訴　人　臺灣高雄地方法院檢察署檢察官
被　　　告　甲○○
上列上訴人因被告違反藥事法等案件，不服本院民國95年12月27
日95年度簡字第1930號第一審判決（聲請簡易判決處刑案號：95
年度偵字第28970 號），提起上訴，本院合議庭適用簡式審判程
序審理，判決如下：
    主  文
原判決撤銷。
甲○○輸入禁藥，處有期徒刑壹年；緩刑肆年。
    事  實
一、甲○○對於藥品須經主管機關核准始得輸入，具有充分認識
    ，且明知「PFIZER」之商標，係美商輝瑞產大藥廠股份有限
    公司（以下簡稱美商輝瑞大藥廠）享有商標權之商標（經濟
    部智慧財產局中華民國商標註冊證，商標註冊號數：000000
    00號，指定使用於各種西藥及其他應屬本類之一切商品，專
    用期限至民國103 年7 月15日止），並明知未經商標權人同
    意而標示與上開註冊商標「PFIZER」外觀相同之字樣之仿冒
    藥品，為未經藥品主管機關核准輸入銷售之禁藥，竟基於輸
    入仿冒商標商品及禁藥之犯意，於94年10月24日上午9 時許
    ，在中國大陸廣東省珠海地區，以人民幣2 仟餘元之價格，
    向某不詳之成年人，購入打印有美商輝瑞大藥廠所申請商標
    「PFIZER」品牌字樣之仿冒威而剛藥錠（按行政院衛生署於
    88 年1月30日核發予輝瑞大藥廠該藥品之許可證：衛署藥輸
    字第022383號，中文名稱：威而鋼膜衣錠100 公絲，英文名
    稱：Viagra Film-Coated Tablets100mg ，適應症：成年男
    性勃起功能障礙，處方：Each tablet contains：『
    Sildenafil 100mg』）共計3,000 顆。嗣於當日下午，甲○
    ○將上開藥錠置放於其所托運行李中，自澳門搭乘復興航空
    GE-362號班機入境台灣而輸入該仿冒商標之禁藥，於同日下
    午3 時10許，在高雄國際機場入境檢查室，為海關人員當場
    查獲，並扣得其輸入之仿冒威而剛藥錠3,000 顆，始悉上情
    。
二、案經財政部關稅局移送臺灣高雄地方法院檢察署檢察官聲請
    簡易判決處刑。
    理  由
一、訊據被告甲○○對於上開事實均坦承不諱，核與證人林孟璋
    於偵查中證述高雄國際機場查獲被告攜帶仿冒威而剛藥錠
    3,000顆之情節相符，並有輝瑞大藥廠之商標註冊證1份
    輝瑞大藥廠所出具之真仿鑑定分析檢驗報告（英文版及中譯
    文版各1 份）、行政院衛生署藥物食品檢驗局94年11月16日
    藥檢壹字第0949432381號檢驗成績書1 份、高雄關稅局扣押
    貨物、運輸工具收據及搜索筆錄1 份及查獲照片2 張在卷可
    證，堪信被告前揭自白與事實相符。本件事證明確，被告犯
    行堪以認定，應依法論科。
二、論罪科刑之理由：
（一）按未經核准擅自輸入之藥品，為禁藥，藥事法第22條第1
      項第2 款定有明文。查本件扣案之錠劑，含有Sildenafil
      西藥成分，應以藥品列管，有行政院衛生署藥物食品檢驗
      局94年11月16日藥檢壹字第0949432381號檢驗成績書乙紙
      在卷可憑，被告甲○○未經主管機關核准擅自輸入扣案仿
      冒「PFIZER 」 商標且含Sildenafil西藥成分之藥品，核
      其所為，係犯藥事法第82第1 項之輸入禁藥罪及商標法第
      82條之輸入仿冒商標商品罪，其以一行為同時觸犯上開2
      罪名，為想像競合犯，應依刑法第55條規定，從一重之輸
      入禁藥罪處斷。
（二）被告行為後，刑法關於罰金刑下限之規定，業於94年2 月
      2 日、95年6 月14日修正公佈，並自95年7 月1 日起施行
      ，修正前刑法第33條第5 款規定：「罰金：1 元以上。」
      ，修正後該款則規定：「罰金：新台幣1,000 元以上」，
      依修正後刑法第2 條第1 項規定為新舊法比較之結果，以
      舊法較有利於行為人，則就罰金刑下限之規定，自應適用
      被告行為時法，亦即修正前法，為被告論罪科刑之依據。
（三）原審以被告事證明確，因而適用刑事訴訟法第449 條第2
      項、第3 項、第454 條第2 項，藥事法第82條第1 項，商
      標法第82條，刑法第2 條第1 項前段、第11條前段、第55
      條、第74條第1 項第1 款而量處被告罪刑，雖有所據，然
      被告輸入之仿冒威而剛藥錠數量多達3,000 顆，又非僅供
      自用，此據被告供承在卷（本院卷第18頁），原審僅量處
      有期徒刑6 月，並諭知緩刑3 年，其量刑尚嫌過輕而難認
      妥適，檢察官據以提起上訴，指摘原判決為不當，即有理
      由。本院審酌被告輸入仿冒商標之禁藥，侵害商標專用權
      人之權益，且有危及使用者之身體健康之虞，殊屬不該，
      其所輸入之偽藥數量多達3,000 顆，潛在威脅非輕，然幸
      未流入他人之手即遭查獲，尚未造成實害，且被告事後坦
      承全部犯行，犯後態度尚佳等一切情狀，量處被告如主文
      所示之刑，以資懲儆。
（四）被告行為後，刑法第74條緩刑之規定亦經修正，並亦於95
      年7 月1 日施行，然緩刑係論罪科刑時為促使行為人將來
      改過遷善，避免再犯所設，乃在評價行為人「裁判時」反
      社會性，具有防衛社會功能而與保安處分具有類似效果，
      與行為之評價應考量行為當時及裁判時之法律秩序有所不
      同，應以裁判時法律決定緩刑宣告與否。因此，犯罪在新
      法施行前，新法施行後，緩刑之宣告，應適用新法第74條
      之規定宣告緩刑及應負之負擔（最高法院95年5 月23日第
      8 次刑事庭會議決議第7 點參照）。查被告前未曾因故意
      犯罪而受有期徒刑以上刑之宣告，此有臺灣高等地方被告
      前案紀錄表1 份在卷可憑，其經此偵、審教訓後，當知警
      惕，信無再犯之虞，是本院認上開宣告刑以暫不執行為適
      當，爰併予宣告緩刑4 年，以啟自新。
（五）本件被告所輸入之上開仿冒威而剛藥錠，業經財政部高雄
      關稅局依海關緝私條例第39條第1 項之規定予以沒入處分
      在案，有該局94年第00000000號處分書1 份附卷宗可稽（
      見本院94年度訴字第4256號卷第8 頁），本院自無庸更為
      沒收之諭知（司法院院字第2832號解釋意旨參照），附此
      敘明。
據上論斷，應依刑事訴訟法第455 條之1 第1 項、第3 項、第
369 條第1 項前段、第364 條、第273 條之1 第1 項，藥事法第
82 條 第1 項，商標法第82條，刑法第2 條第1 項前段、第11條
前段、第55條、第74條第1 項第1 款，判決如主文。
本案經檢察官乙○○到庭執行職務。
中　　華　　民　　國　　96　　年　　6 　　月　　5 　　日
                  刑事第十三庭  審判長法　官  方百正
                                      法  官  戴韻玲
                                      法  官  葉啟洲
以上正本證明與原本無異。
不得上訴。
中　　華　　民　　國　　96　　年　　6 　　月　　11　　日
                                      書記官  蔡語珊
附錄本判決論罪之法條：
藥事法第82條第1 項
製造或輸入偽藥或禁藥者，處十年以下有期徒刑，得併科新臺幣
一千萬元以下罰金。
商標法第82條
明知為前條商品而販賣、意圖販賣而陳列、輸出或輸入者，處一
年以下有期徒刑、拘役或科或併科新臺幣5 萬元以下罰金。
